臺灣雲林地方法院刑事判決
109年度交易字第239號
公  訴  人  臺灣雲林地方檢察署檢察官
被      告  郭國澯


輔  佐  人  
即被告之子  郭登豐


上列被告因過失傷害案件，經檢察官提起公訴（109年度調偵字
第64號），本院判決如下：
    主    文
郭國澯犯過失傷害罪，處拘役貳拾日，如易科罰金，以新臺幣壹
仟元折算壹日。
    事    實
一、郭國澯於民國108年6月27日上午10時35分許，騎乘車牌號碼
    000-000號普通重型機車（下稱甲車），沿雲林縣大埤鄉民
    權路由南往北方向行駛，行至該路段與某產業道路（139路
    燈）丁字路口時，本應注意車前狀況，隨時採取必要之安全
    措施，且行經無號誌交岔路口，應減速慢行，做隨時停車之
    準備，依當時天候晴、日間自然光線、柏油路面乾燥、無缺
    陷、無障礙物、視距良好等情形，復無其他不能注意之情事
    ，竟疏未注意該產業道路上之來車，適有林恩榕（業經本院
    發布通緝中）無照騎乘車號000-0000號普通重型機車（下稱
    乙車），沿該產業道路由西往東方向行駛至該路口正左轉駛
    入民權路之際，亦疏未注意左轉彎車應禮讓直行車先行，林
    恩榕所騎乘乙車之右側車身遂與郭國澯所騎乘甲車之左側車
    身發生碰撞，致林恩榕受有全身多處擦傷、臉部挫傷與牙齒
    斷裂、頭部外傷、左側手部挫傷、右側手肘挫傷等傷害；郭
    國澯亦受有頭部外傷併蜘蛛網膜下出血、額頭及右手撕裂傷
    、左下瞼開放性傷口併鼻淚管損傷等傷害。嗣郭國澯於肇事
    後，報案人或勤指中心轉來資料未報明肇事人姓名，處理人
    員前往郭國澯就醫之醫院處理，郭國澯在場，並當場承認為
    肇事人，自首而接受裁判。
二、案經林恩榕訴由雲林縣警察局斗南分局報告臺灣雲林地方檢
    察署檢察官偵查起訴。
    理    由
壹、證據能力部分：
一、按被告以外之人於審判外之言詞或書面陳述，除法律有規定
    者外，不得作為證據。又被告以外之人於審判外之陳述，雖
    不符前4條之規定，而經當事人於審判程序同意作為證據，
    法院審酌該言詞陳述或書面陳述作成時之情況，認為適當者
    ，亦得為證據。當事人、代理人或辯護人於法院調查證據時
    ，知有第159條第1項不得為證據之情形，而未於言詞辯論終
    結前聲明異議者，視為有前項之同意。刑事訴訟法第159條
    第1項、第159條之5分別定有明文。查本件以下引用之被告
    以外之人於審判外之言詞及書面陳述，被告郭國澯及輔佐人
    郭登豐於本院審理時表示不爭執證據能力（見本院卷第101
    頁、第265頁），且迄至言詞辯論終結前均未聲明異議，本
    院審酌上開證據之作成，並無違法或不當情形，且與本案待
    證事實具有關連性，以之作為證據亦屬適當，依刑事訴訟法
    第159條之5第1項之規定，認均有證據能力。
二、其餘認定本案犯罪事實之非供述證據，查無違反法定程序取
    得之情，或其他不得作為證據之情形，且與本案待證事實間
    具有相當關聯性，亦均有證據能力。
貳、實體部分：
一、認定犯罪事實所憑之證據及理由：
    訊據被告固坦承有騎乘甲車行經該處之事實，惟矢口否認有
    何過失傷害犯行，辯稱：我的時速很慢，都20、30公里，是
    林恩榕從左後方撞我機車的腳踏板云云。經查：
　㈠被告於108年6月27日上午10時35分許，騎乘甲車行至上開丁
    字路口時，當時天候晴、日間自然光線、柏油路面乾燥、無
    缺陷、無障礙物、視距良好等情形，適有告訴人林恩榕騎乘
    乙車至該路口欲左轉，兩車發生碰撞後，林恩榕、被告分別
    受有上開傷害等事實，業經被告於偵查及本院審理時供述明
    確，復與證人林恩榕於偵查中證述之情節大抵相符，並有佛
    教慈濟醫療財團法人大林慈濟醫院診斷證明書2份、道路交
    通事故現場圖1紙、道路交通事故調查表㈠、㈡、現場照片12
    張、證號查詢機車駕駛人資料2份在卷可稽（見警卷第13頁
    至第33頁、本院卷第21頁、第23頁），是此部分事實首堪認
    定。
  ㈡按汽車行駛時，駕駛人應注意車前狀況，隨時採取必要之安
    全措施；且行經無號誌之交岔路口，應減速慢行，作隨時停
    車之準備，道路交通安全規則第93條第1項第2款、第94條第
    3項定有明文。且所謂「減速慢行」，係指行車速度已減至
    能於岔路口前，確實查看其餘用路人車之動向，以準備停車
    ，倘若真有發現危險，即能在路口處即時煞停車輛以防止意
    外之發生，如僅是稍微減速而未達時速之上限，惟仍無法反
    應並停車，甚或根本未減速，亦未注意其餘用路人車之動向
    ，未作停車之準備，仍難認已減速慢行，作隨時停車之準備
    。亦即駕駛車輛接近該交岔路口前，其車速應減慢至可隨時
    停車之程度（最高法院104年度台上字第3655號判決意旨參
    照）。前揭規定，乃駕駛人所應注意並確實遵守之事項，被
    告騎乘甲車行駛於道路，自應注意上開規定並確實遵守之。
    惟依被告於警詢時自承：事故前我都沒看見對方，故無做任
    何反應措施等語；於偵訊時供述：我從頭到尾沒有看到對方
    的車等（見警卷第9頁、偵卷第22頁），足見被告於行至上
    開無號誌之丁字路口前，並未注意車前狀況、未煞車減速並
    查看其左右用路人車之動向，倘被告行車速度有減至能於進
    入交岔路口前確實查看其左右人車之動向，以準備停車，自
    可發現林恩榕駕駛乙車左轉駛來而為閃避，以防止本案事故
    發生，被告之行為自有過失，其上開辯解，要無可採。又本
    件經送交通部公路總局嘉義區監理所嘉雲區車輛行車事故鑑
    定會、交通部公路總局車輛行車事故鑑定覆議會鑑定結果，
    均認被告駕駛普通重型機車，行經無號誌丁字路口，未減速
    慢行，作隨時停車之準備，為肇事次因，有該鑑定會109年2
    月19日嘉雲區0000000號鑑定意見書、鑑定覆議會109年4月1
    0日0000000案鑑定覆議意見書在卷可查（見調偵卷第22頁至
    第24頁、第37頁至第39頁），益見被告於本件車輛行車事故
    確有肇事之過失無誤。至告訴人雖因其行經上述無號誌丁字
    路口，亦疏未注意左轉彎車應暫停讓被告之直行車先行，因
    而肇事，亦與有過失，且應為肇事主因，然此仍無解於被告
    過失傷害犯行之成立。告訴人因被告過失肇事致受有上揭傷
    害，是被告過失行為與告訴人之傷害間具有相當因果關係。
  ㈢綜上，被告之辯解要非可採，是本案事證明確，被告犯行洵
    堪認定，應依法論科。
二、論罪科刑之理由：
  ㈠核被告所為，係犯刑法第284條前段之過失傷害罪。
  ㈡刑之減輕：
  ⒈被告於肇事後，報案人或勤指中心轉來資料未報明肇事人姓
    名，處理人員前往傷者就醫之醫院處理，肇事人在場，並當
    場承認為肇事人，自首而接受裁判，此有雲林縣警察局斗南
    分局交通分隊道路交通事故肇事人自首情形紀錄表在卷可稽
    （見警卷第39頁），是以被告符合自首要件，爰依刑法第62
    條前段之規定減輕其刑。
  ⒉被告於行為時係滿80歲之人，本院審酌全案情節認為適當，
    爰依刑法第18條第3項規定，遞減輕其刑。
  ㈢爰以行為人之基礎，審酌被告本應注意道路交通安全規則相
    關規定，以維行車安全，竟疏未注意上開規定，肇致本件交
    通事故，致告訴人林恩榕受有上揭傷害，侵害他人身體法益
    ，造成他人之身體及精神上之痛苦，所為實有不該。另審酌
    因同為被告之告訴人林恩榕未出面洽談和解，經本院發佈通
    緝，兼衡被告為肇事次因之過失情節及程度、告訴人林恩榕
    所受之傷勢、被告自陳高中肄業之智識程度、家庭經濟狀況
    尚可（見本院卷第274頁），及被告否認犯行之犯後態度等
    一切情狀，量處如主文所示之刑，並諭知易科罰金之折算標
    準。
據上論斷，應依刑事訴訟法第299條第1項前段，刑法第284條前
段、第18條第3項、第62條前段、第41條第1項前段，刑法施行法
第1條之1第1項，判決如主文。
本案經檢察官柯木聯提起公訴，檢察官李松諺、蔡少勳到庭執行
職務。
中　　華　　民　　國　　110 　年　　4 　　月　　21　　日
                  刑事第二庭  法  官  簡鈺昕
以上正本證明與原本無異。 　　　　　　　　　
如不服本判決應於收受判決後20日內向本院提出上訴書狀，並應
敘述具體理由；其未敘述上訴理由者，應於上訴期間屆滿後20日
內向本院補提理由書（均須按他造當事人之人數附繕本）。「切
勿逕送上級法院」。
                             書記官  林芳宜
中　　華　　民　　國　　110 　年　　4 　　月　　21　　日
附錄本案論罪科刑法條全文：
中華民國刑法第284條
因過失傷害人者，處1年以下有期徒刑、拘役或10萬元以下罰金
；致重傷者，處3年以下有期徒刑、拘役或30萬元以下罰金。